【裁判字號】    98,交聲,1997
【裁判日期】    980731
【裁判案由】    聲明異議
【裁判全文】
臺灣高雄地方法院交通事件裁定        98年度交聲字第1997號
原處分機關  交通部公路總局高雄區監理所
異  議  人
即受處分人  甲○○
上列受處分人因違反道路交通管理處罰條例案件，對於交通部公
路總局高雄區監理所民國98年7 月3 日所為之處分（原處分案號
：高監自裁字第裁80-NO0000000號）聲明異議，本院裁定如下：
    主  文
原處分關於罰鍰部分撤銷。
上開撤銷部分不罰。
    理  由
一、原處分意旨以：異議人即受處分人甲○○於民國96年12月14
    日凌晨2 時20分許，飲酒後駕駛車牌號碼3328-FD 號自用一
    般小客車，行經台88線東向0.9 公里，經警攔檢，測得異議
    人呼氣酒精濃度達每公升1.170 毫克，為警製單舉發，嗣由
    原處分機關依道路交通管理處罰條例第35條第1 項第1 款及
    第24條第1 項第2 款之規定，裁處異議人罰鍰新臺幣（下同
    ）49,500元，吊扣駕駛執照12個月，並施以道安講習等語。
二、異議意旨略以：異議人上開違規行為，業經臺灣高雄地方法
    院檢察署檢察官以97年度偵字第4473號予以緩起訴處分確定
    ，異議人已履行緩起訴處分向國庫支付50,000元，原處分機
    關仍為裁罰，請求撤銷罰鍰之處分，依法聲明異議等語。
三、按汽車駕駛人，駕駛汽車經測試檢定酒精濃度超過規定標準
    者，處15,000元以上60,000元以下罰鍰，並當場移置保管該
    汽車及吊扣其駕駛執照1 年；因而肇事致人受傷者，並吊扣
    其駕駛執照2 年；致人重傷或死亡者，吊銷其駕駛執照，並
    不得再考領，道路交通管理處罰條例第35條第1 項第1 款定
    有明文。次按一行為同時觸犯刑事法律及違反行政法上義務
    規定者，依刑事法律處罰之。但其行為應處以其他種類行政
    罰或得沒入之物而未經法院宣告沒收者，亦得裁處之。前項
    行為如經不起訴處分或為無罪、免訴、不受理、不付審理之
    裁判確定者，得依違反行政法上之義務規定裁處之；違反行
    政法上義務而受罰鍰、沒入或其他種類行政罰之處罰時，適
    用本法。但其他法律有特別規定者，從其規定，行政罰法第
    26條、第1 條分別定有明文。而上開道路交通管理處罰條例
    第35條第1 項第1 款規定，係對行為人違反行政法上義務規
    定之裁處，且該條例關於一行為同時觸犯刑事法律及違反行
    政法上義務規定者，並無特別規定，故若汽車駕駛人酒後駕
    車之行為，經測試檢定酒精濃度超過規定標準，而同時涉有
    刑法第185 條之3 公共危險罪嫌時，道路交通管理處罰機關
    除有行政罰法第26條第1 項但書得處以其他種類行政罰者之
    情形，方得裁處其他種類行政罰外，關於罰鍰部分，即應依
    上開行政罰法第26條及道路交通管理處罰條例第10條規定移
    送該管地方法院檢察署處理，不得逕依道路交通管理處罰條
    例第35條第1 項第1 款規定，裁處行為人罰鍰之行政罰。
四、再按被告所犯為死刑、無期徒刑或最輕本刑3 年以上有期徒
    刑以外之罪，檢察官參酌刑法第57條所列事項及公共利益之
    維護，認以緩起訴為適當者，得定1 年以上3 年以下之緩起
    訴期間為緩起訴處分，其期間自緩起訴處分確定之日起算，
    刑事訴訟法第253 條之1 第1 項定有明文。而行政罰法第26
    條已明揭一事不二罰之原則，即應受行政罰之行為如經不起
    訴處分或為無罪、免訴、不受理、不付審理之裁判確定者，
    始得依違反行政法上義務規定裁處之。而上開法條規定並未
    包括緩起訴處分在內，惟緩起訴處分就其使被告免於刑事訴
    追之效果而言，雖與不起訴處分相同，然緩起訴處分另須於
    一定期間內遵守或履行刑事訴訟法第253 條之2 各款所規定
    之事項，該須遵守或履行之義務，雖需經受處分之被告同意
    ，與刑罰純屬國家刑罰權單方之規訓不同，然若有刑事訴訟
    法第253 條之3 第1 項各款情形，檢察官仍得依職權或依告
    訴人之聲請，將緩起訴處分撤銷，故緩起訴處分之性質顯與
    不起訴處分不完全相同，而仍有處罰之實質。緩起訴之被告
    依檢察官緩起訴處分命令，向國庫支付金錢，係履行檢察官
    為緩起訴處分命令，性質上自屬於處分金，與罰金均屬向特
    定之對象繳納具有處罰性質之金錢，與罰金為相類之處罰。
    本於對受處分人不利益之規定不得任意擴張解釋之原則，自
    不得類推適用，是受行政罰之行為經緩起訴處分，除有符合
    行政罰法第26條第1 項但書之情形外，即不得依違反行政法
    上之義務規定裁處之。
五、經查：
（一）異議人於96年12月14日凌晨2 時20分許，已因飲用酒類達
      不能安全駕駛動力交通工具之程度，仍駕駛車牌號碼3328
      -FD 號自用一般小客車，行經台88線東向0.9 公里，經警
      攔檢，測得異議人呼氣酒精濃度達每公升1.170 毫克，而
      經臺灣高雄地方法院檢察署檢察官以97年度偵字第4473號
      為緩起訴處分，並命異議人書立悔過書及向國庫支付50,0
      00元，異議人已繳交緩起訴處分金，緩起訴期間為1 年（
      97年3 月13日至98年3 月12日），緩起訴期間已屆滿而未
      經撤銷等情，此有上開緩起訴處分書、緩起訴處分金收據
      影本及異議人之臺灣高等法院被告前案紀錄表在卷足憑（
      見本院卷第10、12至13頁）。異議人以一酒後駕車之行為
      ，同時觸犯刑事法律及違反行政法上義務，經檢察官依刑
      事法律為緩起訴處分，異議人並依據該緩起訴處分向國庫
      支付50,000元，該捐款之性質與罰金相類，即無由再依違
      反行政法上義務之規定處罰之。是原處分機關就異議人同
      一酒後駕車之行為，再予裁處罰鍰49,500元，即有違反一
      事不二罰之原則，尚有未洽。
六、綜上，原處分機關裁處異議人罰鍰49,500元之行政罰部分，
    尚有未洽，異議人之異議為有理由，原處分就該部分應予撤
    銷，另諭知異議人不罰；至原處分關於吊扣駕駛執照12個月
    及施以道安講習部分，異議人並未聲明異議，故不在本院審
    究範圍內，附此敘明。又本件裁決書之舉發違規事實欄雖記
    載「汽車駕駛人酒精濃度超過規定標準（0.55以上）因而致
    人受傷」，惟查，原處分機關檢送本院之相關案卷，並無致
    人受傷之資料，又經本院電洽原處分機關承辦人員陳致穎回
    覆，本件僅異議人受傷，並無其他人受傷，處罰主文也是以
    未致人受傷裁處等情，此有本院公務電話紀錄查詢表1 紙在
    卷足憑（見本院卷第15頁），可知本件確無致人受傷之情形
    ，上開裁決書之舉發違規事實欄所載因而致人受傷乙節，應
    屬誤載，另此敘明。
七、據上論斷，應依道路交通案件處理辦法第19條、第20條前段
    ，裁定如主文。
中    華    民    國    98    年    7     月    31    日
                  交通法庭    法  官  林依蓉
以上正本證明與原本無異。
如不服本裁定，應於收受送達後5 日內向本院提出抗告狀。
中    華    民    國    98    年    7     月    31    日
                              書記官  邱靜銘


司法院資訊處製作；財團法人民間司法改革基金會備份。
